臺灣士林地方法院簡易民事判決　　　　109年度士簡字第834號
原　　　告　吳廷財　
訴訟代理人　陳建州律師
　　　　　　吳胤如律師
訴訟代理人　吳卓穎　

被　　　告　莊偉琮　
訴訟代理人　陳希勤　
上列當事人間修復漏水等事件，於中華民國110 年9 月24日言詞
辯論終結，本院判決如下：
    主  文
被告應將原告所有門牌號碼臺北市○○區○○○路○○○巷○○
號一樓房屋主臥室牆面漏水處修繕至不漏水狀態。
被告應給付原告新臺幣壹拾萬貳仟叁佰柒拾伍元，及自民國一百
零九年五月二日起至清償日止，按年息百分之五計算之利息。
訴訟費用新臺幣貳仟貳佰壹拾元由被告負擔。
本判決得假執行。
    事實及理由要領
一、原告起訴主張：伊為門牌號碼臺北市○○區○○○路000 巷
    00號1 樓房屋（下稱系爭1 樓房屋）所有權人，被告為門牌
    號碼臺北市○○區○○○路000 巷00號2 樓房屋（下稱系爭
    2 樓房屋）所有權人，兩造間為上、下樓層之鄰居關係。伊
    於民國109 年2 月8 日發現系爭1 樓房屋主臥室牆面有嚴重
    漏水及產生壁癌現象，經委請防水工程師釐清漏水原因係肇
    因於臺北市○○區○○○路000 巷00號2 樓（下稱系爭2 樓
    房屋），嗣原告將上開情形告知被告，並數度促請被告進行
    修繕未果。原告不得已遂委請律師寄發律師函促請被告應修
    繕漏水，被告仍置之不理。原告提起本件民事訴訟後，被告
    仍拒絕送鑑定，惟系爭2 樓房屋前開漏水情形，已造成原告
    所有系爭1 樓房屋主臥室牆面受損，被告自應負將系爭1 樓
    房屋主臥室牆面漏水處修繕至不漏水狀態責任，另伊亦因而
    支出新臺幣（下同）97,500元修繕費用，加計5 ％營業稅後
    為102,375 元（均為工資費用），被告亦應負損害賠償責任
    為此，基於所有權的作用及侵權行為法律關係提起本件訴訟
    等語，並聲明求為判決如主文第1項及第2項所示。
二、被告則以：如果本件漏水要送鑑定，建請送台灣營建防水技
    術協進會鑑定，因為土木技師公會鑑定費用較高，且原告房
    屋老舊應有折舊問題。且因本件鑑定費用超過修繕費用，希
    望進行調解。伊並無不配合送鑑定，且現伊已經將漏水修繕
    完畢，伊認為本件系爭1 樓房屋漏水，不能歸責於被告，也
    許是因為系爭1 樓房屋所在大樓老舊，也有可能是該屋自行
    裝修影響到結構，所以不能完全歸責被告。此外，原告主張
    之102,375 元修繕費用亦屬過高，伊修繕系爭2 樓房屋廁所
    僅須45,000元費用等語，資為抗辯；並聲明求為駁回原告之
    訴。
三、得心證之理由：
（一）按因故意或過失，不法侵害他人之權利者，負損害賠償責
      任；土地上之建築物或其他工作物所致他人權利之損害，
      由工作物之所有人負賠償責任。又按滲漏水所致損害賠償
      事件，因鑑定所需之個體資料，通常存於爭議之房屋內，
      非經其協力（如允許入屋鑑定）無從獲得，是若被告無正
      當理由拒絕協力配合作滲水鑑定，法院得依其拒絕之情事
      ，推認不利於被告之事實，另按民事訴訟法第282 條之1
      第1 項規定：「當事人因妨礙他造使用，故意將證據滅失
      、隱匿或致礙難使用者，法院得審酌情形認他造關於該證
      據之主張或依該證據應證之事實為真實。」立法意旨在於
      ：當事人以不正當手段妨礙他造舉證活動者，例如故意將
      證據滅失、隱匿或有其他致礙難使用之情事，顯然違反誠
      信原則；為防杜當事人利用此等不正當手段以取得有利之
      訴訟結果，並顧及當事人間之公平，爰增設本條，於第一
      項規定，當事人有妨礙他造舉證之行為者，法院得審酌情
      形認他造關於證據之主張或依該證據應證之事實為真實；
      即法院得審酌當事人妨礙他造舉證態樣、所妨礙證據之重
      要性等情形，依自由心證認他造關於該證據之主張或依該
      證據應證之事實為真實，以示制裁。
（二）經查，原告主張其所有系爭1 樓房屋漏水係因被告所有系
      爭2 樓房屋漏水所致之事實，已據原告提出建物所有權狀
      、現場照片、漏水錄影光碟、律師函、掛號郵件收件回執
      、施工計畫及估價單等件為證，被告雖抗辯本件漏水係因
      系爭1 樓房屋所在大樓老舊，也有可能是因為該屋自行裝
      修影響到結構云云。惟本院囑託被告建議之鑑定機關即台
      灣營建防水技術協進會進行鑑定，但因被告無法提出明確
      且完整工作天的鑑定會勘時間，以致勘驗時間無法排定，
      延宕至今無法鑑定，有台灣營建防水技術協進會110 年1
      月6 日台（110 ）防協會字第002 號函在卷。本件被告無
      正當理由拒絕鑑定，然兩造房屋之漏水情形，須經專家鑑
      定結果認定，為原告訴訟上重要證據方法，然被告卻無正
      當理由，拒絕鑑定，顯有民事訴訟法第282 之1 條第1 項
      所規定，因妨礙他造使用，故意將證據隱匿或致礙難使用
      之情形，法院自得審酌被告證明妨礙情形。本件無法送鑑
      定既可歸責於被告，且被告就其所辯本件漏水原因係本件
      漏水係因系爭1 樓房屋所在大樓老舊或因該屋自行裝修影
      響到結構所致等節，再未提出其他證據舉證以明。爰審酌
      被告證明妨礙情形，合理推斷原告所有系爭1 樓房屋漏水
      應與系爭2 樓房屋有關連。
（三）次按「所有人對於妨害其所有權者，得請求除去之」，民
      法第767 條第1 項中段定有明文。經查，本件原告所有系
      爭1 樓房屋漏水，與系爭2 樓房屋之漏水有關，業據本院
      認定如上，而被告係系爭2 樓房屋所有權人，未舉證其對
      於該設置或保管上並無欠缺，或損害非因設置或保管有欠
      缺，或於防止損害之發生，已盡相當之注意者等情形，揆
      之首揭規定，本件原告自得請求被告排除對系爭1 樓房屋
      所有權所為侵害，則被告負有排除該侵害狀態之義務。從
      而，原告訴之聲明第1 項請求被告將系爭1 樓房屋主臥室
      牆面漏水，修復至不漏水之狀態，為有理由，應予准許。
      被告抗辯伊已經將該漏水修繕完畢云云，未提出任何證據
      舉證以明，為不可採。
（四）按物被毀損時，被害人除得依民法第196 條請求賠償外，
      並不排除民法第213 條至第215 條之適用。依民法第196
      條請求賠償物被毀損所減少之價額，得以修復費用為估定
      之標準，但以必要者為限（例如：修理材料以新品換舊品
      ，應予折舊），此有最高法院77年度第9 次民事庭會議決
      議可資參照。經查，原告主張其因本件漏水事件受有支出
      102,375 元修繕費用之損害，均為工資費用，非屬材料換
      新，自毋庸折舊。被告抗辯伊修繕系爭2 樓房屋廁所僅須
      45,000元費用云云，惟未提出任何證據舉證以明，不足採
      憑。從而，原告訴之聲明第2 項依侵權行為法律關係，訴
      請被告給付102,375元修繕費用，亦有理由，應予准許。
四、綜上所述，原告基於所有權的作用侵權行為法律關係，請求
    被告應將系爭1 樓房屋，主臥室牆面漏水，修復至不漏水之
    狀態，並請被告給付102,375元，及自109年5月2日起至清償
    日止，按年息5 ％計算之利息，為有理由，應予准許。
五、本件事證已臻明確，兩造其餘主張陳述及所提之證據，經審
    酌後於本件判決結果無影響，爰不逐一論述，附此敘明。
六、本件係就民事訴訟法第427 條第2 項適用簡易程序所為被告
    敗訴之判決，依民事訴訟法第389 條第1 項第3 款規定，應
    依職權宣告假執行。並依職權確定訴訟費用額為2,210 元（
    第一審裁判費），應由被告負擔。
中    華    民    國   110    年    9     月    30    日
                  士林簡易庭法  官  張明儀
以上正本係照原本作成。
如不服本判決，應於送達後20日內，向本院提出上訴狀並表明上
訴理由，如於本判決宣示後送達前提起上訴者，應於判決送達後
20日內補提上訴理由書（須附繕本）。
中    華    民    國   110    年    9     月    30    日
                            書記官  劉彥婷